最高法院刑事判決　　　　　　　　　　111年度台上字第483號
上　訴　人　羅展中


上列上訴人因違反兒童及少年性剝削防制條例等罪案件，不服臺
灣高等法院高雄分院中華民國110 年9 月22日第二審判決（110
年度侵上訴字第46號，起訴案號：臺灣屏東地方檢察署109 年度
偵字第10378號），提起上訴，本院判決如下：
    主  文
上訴駁回。
    理  由
壹、對於14歲以上未滿16歲之女子為性交罪、引誘使少年製造猥
    褻行為之電子訊號罪、拍攝少年為性交行為之電子訊號罪部
    分：
一、按刑事訴訟法第377 條規定，上訴於第三審法院，非以判決
    違背法令為理由，不得為之。是提起第三審上訴，應以原判
    決違背法令為理由，係屬法定要件。如果上訴理由書狀並未
    依據卷內訴訟資料，具體指摘原判決不適用何種法則或如何
    適用不當，或所指摘原判決違法情事，顯與法律規定得為第
    三審上訴理由之違法情形，不相適合時，均應認其上訴為違
    背法律上之程式，予以駁回。
二、本件原判決認定上訴人甲○○有如其事實欄（下稱事實欄）
    一之㈡、㈢及二、三所載犯行，因而維持第一審關於論處上
    訴人犯刑法第227 條第3 項之對於14歲以上未滿16歲之人為
    性交行為共計2 罪刑、兒童及少年性剝削防制條例（下稱兒
    少性剝削防制條例）第36條第2 項之引誘使少年製造猥褻行
    為之電子信號罪刑、兒少性剝削防制條例第36條第1 項之拍
    攝少年性交行為之電子訊號罪刑（即原判決附表〈下稱附表
    〉二編號2 、編號3 及編號4 ），以及相關沒收之判決，駁
    回上訴人此部分在第二審之上訴，已詳述其所憑證據及認定
    之理由，核其所為之論斷，俱有卷內資料可資覆按；從形式
    上觀察，原判決關於上訴人所犯上開部分，尚無足以影響其
    判決結果之違法情形存在。
三、上訴意旨略以：
（一）上訴人於被害人A 女（代號BQ000 －A109167 ，係民國92
      年11月生，真實姓名年籍詳卷，下稱A 女）年滿16歲之前
      ，雖有狀似猥褻之親密行為，然並未與A 女有性交行為。
      以A 女曾與上訴人前有因感情及恐嚇取財等問題，有設詞
      誣攀之高度危險；卷內並無相關生物跡證，或A 女因性交
      行為造成傷勢等證據佐證；A 女於警詢及偵訊過程中，情
      緒及精神甚為平順，並無較為激烈之情緒反應，尚難認有
      發生性交行為之情形。原判決未能詳加調查、審酌上情，
      遽為推論上訴人有事實欄一之㈡、㈢所載對於14歲以上未
      滿16歲之女子為性交犯行，違反無罪推定、罪疑惟輕原則
      。
（二）A 女係自行拍攝自己之身體向上訴人表示愛意，並非應上
      訴人之要求而拍攝，且其拍攝之身體部位，亦未經上訴人
      事先指示，與兒少性剝削防制條例第36條第2 項規定引誘
      使少年拍攝之構成要件，並不該當。原判決遽認上訴人有
      事實欄二所載犯行，有適用法則不當之違法。
（三）兒少性剝削防制條例第36條第1 項、第2 項之罪，未區分
      犯罪者之動機、犯罪情節之輕重及危害社會之程度，罪責
      甚重。以上訴人與A 女間原本互有情愫，衡情不無可憫，
      符合刑法第59條酌量減輕其刑規定。原判決未據以酌減其
      刑，且量刑過重，於法不合云云。
四、惟查：
（一）證據的取捨、證據證明力的判斷及事實的認定，都屬事實
      審法院的自由裁量、判斷職權；如其此項裁量、判斷，倘
      不違反客觀存在的經驗法則或論理法則，即無違法可指。
      性侵害犯罪具有隱密性，舉證或查證均屬不易，除被害人
      之陳述本身以外，固須補強證據，但所謂補強證據，不以
      證明犯罪構成要件之全部事實為必要，無論是直接證據、
      間接證據，或係間接事實之本身即情況證據，祇須與被害
      人指述具有相當關聯性，且與被害人之指證相互印證，綜
      合判斷，已達於使一般之人均不致有所懷疑，得以確信其
      為真實者，即足當之。
      原判決關於上訴人犯對於14歲以上未滿16歲之女子為性交
      犯行，主要係綜合上訴人不利於己部分之供述，以及A 女
      不利於上訴人之指證，並佐以證人C 女（A 女之祖母，代
      號BQ000－A00000000，真實姓名年籍詳卷）、B 女（A 女
      之姑姑，代號BQ000－A00000000）證稱A 女拒絕至醫院檢
      查等語，及上訴人IG用戶名稱first_kcuf_yu （暱稱：幫
      1111開苞的男人）傳送之訊息內容等證據資料，並說明：
      A 女於上訴人自109 年9 月21日起對其恐嚇取財之前，尚
      隱匿與上訴人交往之情事，且於108 年9 月間上訴人對其
      為猥褻行為（即事實欄一之㈠），亦指陳上訴人未對其為
      性交行為等情，可徵A 女構陷上訴人之可能性甚低；另A 
      女於未滿16歲時，因與上訴人交往，C 女懷疑A 女與上訴
      人發生性交行為，故偕同A 女至醫院檢查、驗傷（按指處
      女膜有無損傷），然為A 女拒絕，堪信A 女係因於未滿16
      歲前，已與上訴人發生性交行為，始不願前往檢查、驗傷
      。而上訴人於108 年10月間，先後2 次至A 女就讀學校搭
      載A 女前往汽車旅館，上訴人辯稱：其僅於汽車旅館睡覺
      ，任由A 女在旁滑手機云云，顯與常情不符，不足採信等
      旨。
      原判決所為論斷說明，並不違背經驗法則、論理法則，係
      屬原審採證、認事職權之適法行使，自無上訴意旨所指違
      反無罪推定、罪疑惟輕原則之違誤。此部分上訴意旨，係
      徒以自己之說詞，徒持不同評價，任意指摘原判決違法，
      並非適法之上訴第三審理由。
（二）兒少性剝削防制條例第36條第2 項之罪，係以「招募、引
      誘、容留、媒介、協助或以他法，使兒童或少年被拍攝、
      製造性交或猥褻行為之圖畫、照片、影片、影帶、光碟、
      電子訊號或其他物品」為構成要件。所謂「引誘」，係指
      勸導或誘惑原無意被拍攝、製造性交、猥褻行為之電子訊
      號等之少年，使其產生被拍攝、製造之意思；所謂「製造
      」，並未限定其方式，自不以他製為必要。自行拍攝照片
      或影片，係屬創造照片或影片之行為，應在該條項所稱「
      製造」之範疇內。
      原判決說明：依A 女於偵查、審理時證稱略以：拍裸照是
      上訴人說想要，上訴人說很久沒見到我，我就拍給他，不
      然上訴人會生氣，有要求拍沒穿衣服的胸部、下體的位置
      ；上訴人亦坦承：那時候A 女放暑假，我們是遠距離戀愛
      ，我有要求她拍裸照，有時候2-3 個月沒有辦法見面，會
      有情感上的需要各等語。又A 女因家人限制與上訴人會面
      ，上訴人要求A 女傳送「照片」，不可能僅傳送「生活照
      」，上訴人之真意乃為取得A 女猥褻照片，以滿足因不能
      見面發生性交行為之慾望。而卷附A 女所拍攝之照片，係
      屬猥褻照片。則上訴人激起A 女內心自行拍攝製造猥褻照
      片意願，雖未直接違反其意願，仍屬引誘使少年製造猥褻
      電子訊號罪等旨。
      原判決認事用法，依上開說明，並無不合。上訴意旨仍執
      陳詞，就原判決已明白說明之事項，任憑己見而為指摘違
      法，殊非適法上訴第三審之理由。
（三）量刑輕重，屬為裁判之法院得依職權裁量之範疇，苟其量
      刑已以行為人之責任為基礎，並斟酌刑法第57條各款所列
      情狀，在法定刑度內，酌量科刑，而無違反公平、比例及
      罪刑相當原則，致明顯輕重失衡情形，自不得指為違法。
      刑法第59條之酌量減輕其刑，必於犯罪之情狀，在客觀上
      足以引起一般人同情，認為即予宣告法定最低度刑，猶嫌
      過重者，始有其適用。此與刑之量定，均屬事實審法院得
      依職權裁量之事項。
      原判決依上訴人關於事實欄二、三部分之犯罪情狀，未依
      刑法第59條規定酌減其刑，依上開說明，核屬法院職權裁
      量之範圍，尚無不合。原判決就此不屬重要爭點之職權裁
      量事項，未說明理由，仍不得指為違法。又原判決已敘明
      第一審判決以上訴人之責任為基礎，斟酌刑法第57條所列
      各款事項，就事實欄一之㈡、㈢、二、三之犯行而為量刑
      ，並無不當，予以維持。既未逾越法定刑度，亦無違背公
      平正義之情形。皆屬裁量職權之適法行使，尚難指為違法
      。
      上訴意旨泛言原判決未適用刑法第59條規定酌減其刑及量
      刑過重違法云云，係對於法院量刑之職權行使，徒以自己
      說詞，任意指摘，自非上訴第三審之適法理由。
五、綜上，上訴人關於事實欄一之㈡、㈢、二、三犯行部分之上
    訴意旨，係置原判決所為明白論斷於不顧，仍持已為原判決
    指駁之陳詞，再事爭辯，或對於事實審法院認事用法、量刑
    之職權行使，徒以自己說詞，任意指為違法，核與法律規定
    得為上訴第三審理由之違法情形，不相適合。上訴人關於此
    部分之上訴為違背法律上之程式，均應予駁回。
貳、對於14歲以上未滿16歲之女子為猥褻之行為罪、成年人故意
    對少年犯恐嚇取財未遂罪、散布少年為猥褻行為之電子訊號
    罪部分：
一、按刑事訴訟法第376 條第1 項各款所規定之案件，經第二審
    判決者，除第二審法院係撤銷第一審法院所為無罪、免訴、
    不受理或管轄錯誤之判決，並諭知有罪之判決，被告或得為
    被告利益上訴之人得提起上訴外，其餘均不得上訴於第三審
    法院，此為該條項所明定。
二、本件上訴人所犯對於14歲以上未滿16歲之女子為猥褻之行為
    罪、成年人故意對少年犯恐嚇取財未遂罪、散布少年為猥褻
    行為之電子訊號罪部分（即事實欄一之㈠、四、五所載部分
    ），原判決係維持第一審依刑法第227 條第4 項對於14歲以
    上未滿16歲之人為猥褻行為罪、兒童及少年福利與權益保障
    法（下稱兒少福利保障法）第112條第1 項前段、刑法第346
    條第3 項、第1 項成年人故意對少年犯恐嚇取財未遂罪（雖
    依兒少福利保障法加重其刑，但仍屬刑事訴訟法第376 條第
    1 項第6 款之罪名）、兒少性剝削防制條例第38條第1 項以
    網際網路供人觀覽少年為猥褻行為之電子訊號罪，論處上訴
    人上開罪刑之判決，而駁回上訴人在第二審對此部分之上訴
    ，核屬刑事訴訟法第376 條第1 項第1 款、第6 款之案件，
    既經第二審判決，又無同項但書規定之情形，自不得上訴於
    第三審法院。上訴人對於此部分一併提起上訴，為法所不許
    ，亦應併予駁回。
    本件關於此部分犯行不得上訴第三審法院，已如前述，要不
    因原判決正本附記「如不服本判決應於收受本判決後20日內
    向原審提出上訴書狀」，而受影響，併予指明。
據上論結，應依刑事訴訟法第395 條前段，判決如主文。
中    華    民    國   111    年    2     月    24    日
                  刑事第七庭審判長法  官  李  錦  樑  
                                  法  官  蔡  彩  貞  
                                  法  官  林  孟  宜  
                                  法  官  錢  建  榮  
                                  法  官  吳  淑  惠  
本件正本證明與原本無異
                                  書記官
中    華    民    國   111    年    3     月    3     日